最高法院刑事判決　　　　　　　　　　　　　　　　八十八年度台上字第一○九號
　　上　訴　人　甲○○
右上訴人因殺人案件，不服台灣高等法院中華民國八十七年六月十七日第二審判決（
八十七年度上重訴字第二一號，起訴案號：台灣板橋地方法院檢察署八十六年度偵字
第二三四八五號），提起上訴，本院判決如左：
    主  文
上訴駁回。
    理  由
本件原判決認定：上訴人甲○○曾於民國八十年間因施用毒品案件，經台灣高等法院
判處有期徒刑四年確定，於八十三年九月三日執行完畢，仍不思悔改。又於八十六年
十一月十五日九時許，攜帶其所有之銳利番刀一把，藏置在所著西裝內之斜背式皮帶
上，並戴妥機車安全帽，騎乘車號ＬＩＺ－九四六號機車，外出準備向綽號「空仔裕
」之年籍不詳人士尋仇，至同日十五時許，在台北縣板橋市○○路一一○巷二十二號
前將其機車停妥，改為步行，行至同路巷十二號之「奉安宮」時，因向在場之柯素卿
、張黃錦蟬表示借用所，遭二人所拒而不悅，又見柯素卿、張黃錦蟬二人折回室內
，誤以為二人有意報警，竟心生不滿，萌生殺害柯素卿之故意，上前向柯素卿喝道：
「你們要報警嗎﹖」隨即拉開西裝外套，自其斜背式皮帶上取出該把預藏之番刀，問
道：「你們會怕嗎﹖」便作勢要砍，柯素卿見狀心生畏懼，即轉身急欲離開，上訴人
明知其所持番刀係極為銳利之凶器，以之刺入人之背部要害，將致生死亡之結果，竟
仍以殺害柯素卿之故意，持該番刀從上而下，由後向前，朝柯素卿背肩部猛刺，其一
刀所使用力道足使傷口深達十五至二十公分，自背肩進入體內，經右胸廓之上端切斷
第一、第二肋骨，刺破肋間動脈、肺部、心包膜等器官。上訴人拔刀後，因不及折回
原處騎乘機車，旋即匆忙逃往信義路一五○巷附近攔搭計程車逃逸。柯素卿受傷後，
雖經在場之張黃錦蟬、徐吉理迅速送醫急救，終因體內動脈、肺部、心包膜等處破裂
，大量出血，因右肩背穿刺傷血胸休克不治死亡。嗣上訴人於八十六年十一月十八日
二十時許，為警查獲並起出其所有殺害柯素卿所用之番刀一把等情。係以右揭事實，
迭據上訴人供承不諱，並經在場目擊之證人張黃錦蟬指證無訛。而被害人柯素卿係因
利器自背肩刺入體內深達十五至二十公分，經右胸廓之上端切斷第一、第二肋骨，刺
破肋間動脈、肺部、心包膜等器官，致大量出血不治死亡，亦經公訴人督同檢驗員相
驗被害人屍體，並經法醫師解剖被害人屍體查明屬實，製有驗斷書、勘驗筆錄、相驗
屍體證明書、鑑定書各一份在卷可按，此外又有上訴人留置於案發現場附近之上開機
車及經警查獲之番刀、斜背式皮帶、西裝、安全帽等物扣案可稽，為其所憑之證據及
認定之理由。對於上訴人辯稱：伊於行兇當日上午九時許因服用俗稱ＦＭ２之藥物，
致意識模糊等語，則援用國立台灣大學醫學院附設醫院就服用ＦＭ２藥物之副作用所
為說明之函件，並以上訴人於案發前尚能騎乘機車，並改以步行，又因警覺被害人柯
素卿可能報警而不滿，復在行兇後，迅即攔搭計程車逃逸，足見其於犯罪當時之意識
尚無異狀，因認所辯為卸責之詞，不足採信，亦已於理由內詳予指駁。並說明上訴人
以尖刀猛刺被害人要害，使受如上鉅創，有殺人之犯意，所為係犯刑法第二百七十一
條第一項之殺人罪，至其殺人前之恐嚇危害安全之行為，已為殺人罪所吸收，不另再
論。上訴人於八十年間因施用毒品案件，經台灣高等法院判處有期徒刑四年確定，於
八十三年九月三日執行完畢，有台灣高等法院檢察署刑案紀錄簡復表可按，五年以內
又犯本罪，為累犯，應依法加重法定本刑中關於有期徒刑部分之刑，至法定本刑死刑
及無期徒刑部分，依法不得加重。因認第一審適用刑法第二百七十一條第一項、第四
十七條、第三十七條第一項、第三十八條第一項第二款之規定，並審酌上訴人素行不
佳，僅因細故即釀殺機，竟於被害人毫無反抗之情況下，痛下殺手等一切情狀，量處
無期徒刑，宣告褫奪公權終身；扣押之番刀一把，為上訴人所有，係供犯罪所用之物
，併予沒收。為無不合，予以維持，駁回上訴人在第二審之上訴。經核原判決於法並
無違誤。上訴意旨略稱：原審未將其引為證據之上開國立台灣大學醫學院附設醫院函
及上訴人在第一審偵審中之供詞提示上訴人或告以要旨，致上訴人喪失申辯機會，於
法未合；且原審並非具有醫學專門知識之人，對於上訴人於案發時，是否因服用ＦＭ
２藥丸而陷於精神糢糊之狀況，未經專業鑑定，自行論斷，採證違法云云。惟查，原
審於審判期日業已將上述函件及上訴人於歷次偵審中之陳述，提示上訴人並告以要旨
，予以辯解之機會，有審判筆錄可按（見上訴卷第四十二頁背面、第四十三頁），上
訴意旨未依卷內資料執為指摘，顯非可取。又依卷內資料，上訴人係於犯罪後三日始
為警查獲，是其於犯罪前有無服用ＦＭ２藥物，已屬無從調查確認，則原審縱未向醫
學專門機構，確實查明服用ＦＭ２藥物後之辨別事理能力，亦於本件判決之結果不生
影響，況採證認事原為事實審法院之職權，原判決既已依據調查之結果，就上訴人所
辯於案發時精神模糊一節，說明其不足採信之心證理由，此部分之論斷又與經驗法則
或論理法則尚無違背，上訴意旨任意指為違法，非有理由，應予駁回。
據上論結，應依刑事訴訟法第三百九十六條第一項，判決如主文。
中      華      民      國    八十八    年      一      月     十四     日
                              最高法院刑事第五庭
                                  審判長法官  黃  劍  青
                                        法官  劉  敬  一
                                        法官  林  增  福
                                        法官  邵  燕  玲
                                        法官  張  清  埤
      右正本證明與原本無異
                                              書  記  官
中      華      民      國    八十八    年      一      月     十九     日
